臺灣高等法院臺中分院刑事判決　　　　 96年度上易字第845號
上　訴　人　臺灣臺中地方法院檢察署檢察官
被　　　告　丙○○
上列上訴人因被告詐欺案件，不服臺灣臺中地方法院95年度易字
第3514號中華民國96年3月7日第一審判決（起訴案號：臺灣臺中
地方法院檢察署95年度偵字第21265號），提起上訴，本院判決
如下：
    主  文
原判決撤銷。
丙○○連續意圖為自己不法之所有，以詐術使人將本人之物交付
，累犯，處有期徒刑陸月，如易科罰金，以銀元參佰元即新台幣
玖佰元折算壹日。
    事  實
一、丙○○於民國88年間，曾犯妨害風化罪，經臺灣臺中地方法
    院判處有期徒刑六月確定，於90年6月10日執行完畢，仍不
    知悔改。復基於意圖為自己不法所有之概括犯意，明知其本
    身無業，經濟困頓，早已債信不良而陷於無支付能力之狀況
    ，先於93年3月19日，利用在臺北市中正紀念堂協助參與學
    生靜坐之際，認識甲○○，嗣後前往嘉義市找尋甲○○，並
    佯稱其高雄友人發生車禍，亟需用錢為由，在嘉義市嘉義火
    車站前向甲○○詐借新臺幣（下同）3000元，致甲○○陷於
    錯誤而如數交付。其後不久，被告復自高雄前往嘉義市，再
    藉口其母親生病而向甲○○詐借1200元，甲○○又信以為真
    ，再次答應借款，並於嘉義火車站前交付該款。惟被告得款
    後均未依約償還上開借款，甲○○始由參與靜坐之義工媽媽
    處獲悉被告常以愛心為由，行借款詐騙之實，且詐財後即不
    知去向而避不見面，始知受騙。
二、案經甲○○訴由臺灣臺中地方法院檢察署檢察官偵查起訴。
    理  由
一、被告丙○○未於本院審理中到庭，被告於原審審理中矢口否
    認有詐欺犯行，辯稱：我不是騙他，我真的是母親住院向他
    借錢，我要還他錢只是他的名片丟了，他的住址、電話不見
    了，沒有辦法找到甲○○。真的有高雄朋友發生車禍母親車
    禍住院。我高雄的朋友（名字不記得）車禍住院，沒有車資
    才跟甲○○借錢，當時我朋友已經出院了，我只是要探望他
    云云。惟查上開事實，業據告訴人甲○○於偵查中指訴甚詳
    ，並有借據影本一紙附卷足憑。而被告於偵查中已自承其平
    日無業、無收入、四處流浪等情，顯見其於借款前、後皆已
    陷於無支付能力之情況，然卻再三以「朋友車禍需款」、「
    母親生病住院」等為由借款，更簽發借據保證還款，致告訴
    人陷於錯誤而交付財物，可見被告係利用他人之善心，另參
    以被告自借款後即不知去向、經通緝始到案等情，足認其於
    向告訴人借款之時，確有不法所有之主觀意圖，並有施用詐
    術之行為。本件事證明確，被告犯行堪以認定。
二、按刑法於民國94年2月2日經總統令修正公布，於95年7月1日
    施行，修正後刑法第2條第1項規定：「行為後法律有變更者
    ，適用行為時之法律。但行為後之法律有利於行為人者，適
    用最有利於行為人之法律。」修正後刑法刪除連續犯規定之
    結果，改以一罪一罰，未必對行為人有利；又關於易科罰金
    之規定，經折算後比較新舊法之規定，應以修正前刑法第41
    條第1項前段之規定，有利於行為人。被告行為後，法律有
    變更，應適用有利於被告之修正前刑法之規定論處。核被告
    所為係犯刑法第339條第1項之詐欺取財罪，被告多次犯行，
    時間緊接，犯罪手法及構成要件均相同，顯係基於概括犯意
    反覆為之，應依修正前刑法第56條連續犯之規定論以一罪，
    並加重其刑。查被告於88年間，曾犯妨害風化罪，經臺灣臺
    中地方法院判處有期徒刑六月確定，於90年6月10日執行完
    畢，有臺灣高等法院被告全國前案紀錄表在卷可稽，其於有
    期徒刑執行完畢後，五年以內再犯本件有期徒刑以上之罪，
    為累犯，應依修正前刑法第47條之規定加重其刑，並遞加重
    之。原審未詳予審酌，遽為被告無罪之諭知，尚有未合，檢
    察官上訴指摘原判決不當，為有理由，應予撤銷改判。爰審
    酌被告犯罪之動機、目的、手段，及其品性、生活狀況、智
    識程度、犯罪所生之損害，及犯罪後態度等一情狀，量處如
    主文第二項所示之刑，並依修正前刑法第41條第1項前段，
    諭知易科罰金之折算標準。
三、被告經合法傳喚，無正當理由不到庭，爰不待其陳述，逕行
    判決。
據上論結，應依刑事訴訟法第369條第1項前段、第364條、第299
條第1項前段、第371條，修正後刑法第2條第1項前段、刑法第33
9條第1項、修正前刑法第56條、第47條、第41條第1項前段，罰
金罰鍰提高標準條例第1條前段、修正前第2條，判決如主文。
本案經檢察官乙○到庭執行職務。
中　　華　　民　　國　　96　　年　　7　　月　　10　　日
            刑事第十一庭  審判長法　官  陳  朱  貴
                                法  官  胡  文  傑
                                法  官  郭  同  奇
上列正本證明與原本無異。
不得上訴。
                                書記官  康  孝  慈
中　　華　　民　　國　　96　　年　　7　　月　　11　　日
附錄論罪科刑法條
刑法第339條
意圖為自己或第三人不法之所有，以詐術使人將本人或第三人之
物交付者，處5年以下有期徒刑、拘役或科或併科1千元以下罰金
。
